臺灣高等法院刑事判決
110年度上易字第208號
上  訴  人  
即  被  告  王學心



上列上訴人因侵占案件，不服臺灣桃園地方法院109年度易字第3
35號，中華民國109年12月15日第一審判決（起訴案號：臺灣桃
園地方檢察署108年度偵字第30278號），提起上訴，本院判決如
下：
    主  文
上訴駁回。               
    事實及理由
一、本案經本院審理結果，認原審以上訴人即被告王學心犯刑法
    第337條之侵占離本人所持有之物罪，判處被告罰金新臺幣(
    下同)1萬元，如易服勞役，以1,000元折算一日。認事用法
    及量刑均無不當，應予維持，並引用第一審判決書記載之事
    實、證據及理由（如附件）。
二、被告上訴意旨略以：當天其在全家便利商店內拾獲手機及香
    菸，因當時櫃檯無人，其又必須回公司上班，遂於當天下班
    後將拾獲物交給警局備案，其並無侵占之犯意云云。
三、經查：
  ㈠原審依被告之供述、證人李瑞彬之證述、監視錄影畫面截圖
    及原審勘驗筆錄等事證，認定被告有原判決事實所述之侵占
    犯行，並就被告否認犯罪所執辯解，如何不足採取，亦依卷
    內證據資料詳予指駁及說明，所為論述俱與卷證相符，亦無
    違反經驗法則或論理法則，其認事用法均無違誤。
　㈡被告雖以前詞置辯，惟依原審勘驗監視錄影畫面之勘驗結果
    所示(原審卷二第18頁)，被告於當日13時5分18秒在櫃檯拾
    獲手機及香菸後，店員於13時5分35秒即出現在畫面中，被
    告並於13時5分44秒詢問店員問題，則店員於被告拾獲手機
    及香菸後10多秒即出現，當時被告仍然在場，甚至有與店員
    交談，當無急需回公司上班而無機會將手機及香菸交給店員
    之情。況被告於偵查中自承其後來接到自稱被害人之妻的電
    話，其說其撿到手機，後來警員打電話過來說其拿手機等情
    (偵卷第62頁)，又被告係經警通知到案而前往警局製作筆錄
    一情，此觀被告之警詢筆錄即明(偵卷第14頁)，足徵被告並
    非主動將手機及香菸送交警局，而係經被害人之妻告知且經
    警通知到案始前往警局，堪認其拾獲手機及香菸後，確有侵
    占入己之主觀犯意。被告上訴意旨猶飾詞否認犯罪，要無可
    採，其上訴為無理由，應予駁回。
據上論斷，應依刑事訴訟法第368條、第373條，判決如主文。
本案經檢察官黃騰耀到庭執行職務。
中　　華　　民　　國　　110 　年　　3 　　月　　23　　日
                  刑事第二十五庭審判長法  官 邱滋杉
                                      法  官 陳彥年
                                      法  官 文家倩
以上正本證明與原本無異。
不得上訴。
                                      書記官 桑子樑
中　　華　　民　　國　　110 　年　　3 　　月　　23　　日
附錄：本案論罪科刑法條全文　　　　　　　　　　　　　　　
中華民國刑法第337條
意圖為自己或第三人不法之所有，而侵占遺失物、漂流物或其他
離本人所持有之物者，處1萬5千元以下罰金。
附件
臺灣桃園地方法院刑事判決
                                      109年度易字第335號
公　訴　人　臺灣桃園地方檢察署檢察官 
被　　　告　王學心　
                    
                    
                    
上列被告因侵占案件，經檢察官提起公訴（108年度偵字第30278
號），本院判決如下：
    主  文
王學心犯侵占離本人持有物罪，處罰金新臺幣1 萬元，如易服勞
役，以新臺幣1千元折算1日。
    事  實
一、王學心於民國108 年9 月25日13時5 分，在○○市○○區○○路00
    0 號之全家便利商店內，見李瑞彬所有之ASUS廠牌、ZenFon
    e Max ProM2 型號之智慧型手機1 支及大樂邁菸1 包（內含
    12支菸）遺忘在店內櫃檯上，竟意圖為自己不法所有，基於
    侵占之犯意，徒手拿取上開物品而藏放在其褲子左側口袋內
    ，予以侵占入己。嗣李瑞斌發現遺忘物品之事而返回店內尋
    找未果，經報警處理調閱監視錄影畫面而循線查獲（上揭物
    品均已發還李瑞彬）。
二、案經桃園市政府警察局平鎮分局報告臺灣桃園地方檢察署檢
    察官偵查起訴。
    理  由
一、按被告以外之人於審判外之言詞或書面陳述，除法律有規定
    者外，不得作為證據；又被告以外之人於審判外之陳述，雖
    不符合刑事訴訟法第159條之1至第159條之4規定，但經當事
    人於審判程序同意作為證據，法院審酌該言詞或書面陳述作
    成時之情況，認為適當者，亦得為證據。當事人、代理人或
    辯護人於法院調查證據時，知有同法第159條第1項不得為證
    據之情形，而未於言詞辯論終結前聲明異議者，視為有前項
    之同意，同法第159條第1項及第159條之5分別定有明文。查
    本判決所引用被告以外之人於審判外之陳述，經檢察官、被
    告於本院行準備程序時，均表示同意有證據能力，本院審酌
    上開傳聞證據製作時之情況，尚無違法不當及證明力明顯過
    低之瑕疵，認以之作為證據應屬適當，揆諸前開規定，爰依
    同法第159 條之5 第1 項規定，認前揭傳聞證據均有證據能
    力。
二、訊據被告王學心固坦承於上開時、地拾獲被害人李瑞彬所遺
    忘之手機、菸之情事，惟矢口否認有何侵占犯行，辯稱：當
    時便利商店內沒有人員，伊因為中風怕東西拿不住而放在口
    袋，又隨後雖看到店員出現，但因為要安排買便當、回公司
    上班而忘記有拾取別人的手機等物，伊回到公司後，聽到該
    手機鈴聲，才想起這件事，況有監視系統，伊哪會這麼白目
    ，伊當時是為失主保管、沒有侵占之意云云。經查：
  ㈠被害人李瑞彬於當日中午1 時許，在上揭全家便利商店購物
    後，不慎將手機及菸（被害人漏未敘及該菸）遺忘於該店內
    結帳櫃檯上即離開，嗣被告於上開時間進入該店發現結帳櫃
    檯無人在場且上開手機及菸置於櫃檯上，旋徒手拿取該手機
    及菸，並將之放置於褲子左側口袋內走入店內，未久，短暫
    與店員攀談後及離開該店等情，除經被害人證述綦詳（見偵
    卷第25頁），復據被告坦認在卷，並有監視錄影畫面截圖（
    見偵卷第38至43頁），且經本院勘驗該便利商店監視器錄影
    畫面屬實，有勘驗筆錄在卷可稽（見易卷2 第18頁），是此
    部分事實，首堪認定。
  ㈡被告固以前詞置辯。然衡諸常情，一般拾獲他人遺忘（失）
    物之人若果無侵占之意，則必先尋找該處所之負責人或管理
    人，並將拾得之物交由該人或持往警局處理後續招領事宜，
    方符吾人生活經驗。惟依本院勘驗結果所示，被告於13時5
    分12秒進入該店，於13時5 分18秒在結帳櫃檯拿取上揭手機
    及菸，13時5 分35秒該店店員出現於畫面中，13時5 分44秒
    被告詢問該店員問題，13時5 分44秒被告離開該店。徵諸上
    揭勘驗結果，被告縱拿取上揭物品之初，未發現有店員在場
    而出於善意暫時保管之，然店員未及30秒即現身，於此極短
    時間內，一般人應無忘記此事之理，是若被告確實出於善意
    而無侵占該物之犯意，理應立即將該物交與店員處理或持往
    警局才是。因為如此辦理，方可免遭人誤認侵吞之疑，亦可
    使物主憶及遺忘處後方便尋回該物，及免除己身奔波警局交
    付該物之累。被告捨此不為，反於拿取該物立即將之收納口
    袋中，且亦未交付店員或鄰近派出所，而係待被害人親友與
    其聯繫後，始持往警局歸還，足徵被告確有侵占上揭物品之
    主觀犯意，至為明確。至被告雖辯稱有監視器，伊不至如此
    白目云云，然被告拿取該物當下是否知悉該店設有監視器，
    又縱被告知悉有監視器，然監視器能否正常運作，又該監視
    器之畫質如何、可否清楚攝得頭戴安全帽進入該店之被告面
    貌等等，均不得而知，是被告可能因當時不知有監視器，亦
    有可能雖知悉有監視器，然圖一時僥倖不為人查知其即該人
    ，是不得以被告事後在警局觀看該店監視錄影畫面乙情，反
    推被告無侵占犯意而為被告有利之認定。據上，被告上開所
    辯均係卸責之詞，不足採信。
  ㈢綜上，本案事證已明，被告犯行，堪以認定，應依法論科。
三、論罪科刑
  ㈠被告行為後，刑法第337 條雖於108 年12月25日修正公布，
    並自同年月27日施行，該條原規定：「意圖為自己或第三人
    不法之所有，而侵占遺失物、漂流物或其他離本人所持有之
    物者，處五百元以下罰金」，修正後為：「意圖為自己或第
    三人不法之所有，而侵占遺失物、漂流物或其他離本人所持
    有之物者，處一萬五千元以下罰金」，觀其修正理由以：「
    本罪於72年6 月26日後並未修正，爰依刑法施行法第1 條之
    1 第2 項本文規定將罰金數額修正提高30倍，以增加法律明
    確性，並使刑法分則各罪罰金數額具內在邏輯一致性」，足
    見此僅係法條文字修正，無涉實質規範內容之變更，並非行
    為後刑罰法令變更之情形，自無比較適用新舊法之問題，應
    逕行適用現行刑法第337 條規定論處。
  ㈡按刑法第337 條所謂遺失物，係指本人無拋棄意思，而偶然
    喪失其持有之物，所稱其他離本人所持有之物，係指遺失物
    與漂流物以外，非本人拋棄意思而脫離本人持有之物（最高
    法院50年台上字第2031號判例意旨參照）。查上揭被害人所
    有之手機1 支、菸1 包，係不慎遺忘在上開便利商店結帳櫃
    檯上，被害人於離開該店後未久即發覺並報警等節，業如前
    述，足見前揭物品並非被害人不知何時、何地遺失，而係屬
    一時脫離被害人實力支配之遺忘物，自應評價為離本人所持
    有之物，是核被告所為，係犯刑法第337 條之侵占離本人所
    持有之物罪。
  ㈢爰以行為人之責任為基礎，審酌被告為圖個人私利，將被害
    人物品侵占入己，欠缺尊重他人財產權之法治觀念，所為顯
    有不該；再參以被告犯後始終否認犯行，態度不佳，及其侵
    占物品之價值、手段等犯罪情節及所生損害，及該物品已由
    被害人領回，此有贓物認領保管單在卷可憑（見偵卷第35頁
    ）；兼衡被告自陳高中畢業之智識程度、職業為商、家境小
    康等一切情狀，量處如主文所示之刑，並諭知易服勞役之折
    算標準。
四、沒收部分：
    按犯罪所得，屬於犯罪行為人者，沒收之；犯罪所得已實際
    合法發還被害人者，不予宣告沒收或追徵，刑法第38條之1
    第1 項前段、第5 項分別定有明文。查被告侵占之前揭手機
    及菸已由被害人領回，業如前述，爰不予宣告沒收或追徵，
    附此敘明。
五、據上論斷，應依刑事訴訟法第299 條第1 項前段，判決如主
    文。本案經檢察官鄭淑壬偵查起訴，經檢察官簡志祥到庭執
    行職務。
中　　華　　民　　國　 109　　年　　12　　月　　15　　日
                  刑事第十三庭  法　官　簡方毅
以上正本證明與原本無異。
如不服本判決應於收受判決後20日內向本院提出上訴書狀，並應
敘述具體理由。其未敘述上訴理由者，應於上訴期間屆滿後20日
內向本院補提理由書(均須按他造當事人之人數附繕本)「切勿逕
送上級法院」。
                                書記官　施懿珊
中　　華　　民　　國　 109　　年　　12　　月　　16　　日
附錄論罪科刑法條：
中華民國刑法第337條
意圖為自己或第三人不法之所有，而侵占遺失物、漂流物或其他
離本人所持有之物者，處 1 萬 5 千元以下罰金。